臺灣桃園地方法院民事判決
111年度簡上字第29號
上  訴  人  吳美枝  
被  上訴人  南門大廈管理委員會

法定代理人  徐慶輝  
訴訟代理人  呂理銘律師
            楊晴文律師
上列當事人間請求損害賠償事件，上訴人對於民國110年11月26
日本院桃園簡易庭109年度桃簡字第1958號判決提起上訴，本院
於111年11月29日言詞辯論終結，判決如下：
    主      文
一、原判決關於駁回上訴人後開第二項之訴部分，及訴訟費用（
    除確定部分外）之裁判均廢棄。
二、上開廢棄部分，被上訴人應再給付上訴人新臺幣14,825元。
三、其餘上訴駁回。
四、第一審訴訟費用（除確定部分外）及第二審訴訟費用，由被
    上訴人負擔百分之8，餘由上訴人負擔。
    事實及理由
壹、程序方面
　　按當事人喪失訴訟能力或法定代理人死亡或其代理權消滅者
    ，訴訟程序在有法定代理人或取得訴訟能力之本人，承受其
    訴訟以前當然停止；第168條至第172條及前條所定之承受訴
    訟人，於得為承受時，應即為承受之聲明，民事訴訟法第17
    0條、第175條第1項分別定有明文。被上訴人之法定代理人
    於民國111年6月變更為徐慶輝，並據徐慶輝聲明承受訴訟，
    有聲明承受訴訟狀、桃園市政府建築管理處111年10月17日
    函附之申請報備檢查表在卷可稽（本院卷第203、239至241
    頁），核無不合，應予准許。 
貳、實體方面
一、上訴人主張：上訴人為桃園市○○區○○街000號（下稱197號）
    1樓之6房屋（下稱系爭房屋）住戶，系爭房屋所有權人為上
    訴人之母陳秀珠。因被上訴人疏於維護公共管線，於109年3
    月15日197號1樓之3外系爭房屋所在大樓公共管線即消防水
    管（下稱系爭消防管）破裂，致系爭房屋淹水，系爭房屋內
    上訴人所有如附表所示物品（下稱系爭物品）因淹水而損壞
    ，致上訴人受有如附表「上訴人主張支出金額」欄所示金額
    之損害，合計新臺幣（下同）137,023元。上訴人於同日為
    清理、搬運家中物品跌倒遭傢具壓傷，又因被上訴人於108
    年5月12日將地下室排水管由3支改成1支導致排水不良，於1
    09年1月13日、3月18日分別造成系爭房屋陽台及浴室冒泡泡
    ，上訴人因此跌倒，受有左側踝部及尾椎挫傷等傷害，支出
    醫藥費34,500元，上訴人因而精神痛苦不已，被上訴人應賠
    償精神慰撫金10萬元，合計為271,523元，經扣除折舊後，
    爰依民法第184條第1項前段及第195條規定，求為命被上訴
    人應給付上訴人203,011元，及其中18,473元自起訴狀繕本
    送達翌日起至清償日止，按週年利率5％計算利息之判決（原
    審就上開請求判決被上訴人應給付上訴人18,473元，及自10
    9年10月17日起至清償日止，按週年利率5％計算之利息，並
    依職權宣告假執行，另駁回上訴人其餘之訴。上訴人就敗訴
    部分不服，提起上訴。未繫屬本院部分，不予贅述）。上訴
    聲明：㈠原判決關於駁回上訴人後開請求部分廢棄。㈡上開廢
    棄部分，被上訴人應再給付上訴人184,538元。
二、被上訴人則以：109年3月15日系爭消防管雖有破裂造成淹水
    ，然系爭房屋距離系爭消防管遙遠，系爭房屋淹水高度不超
    過1、2公分，且系爭消防管破裂為不可抗力，被上訴人無過
    失；又上訴人主張109年1月13日、3月15日、3月18日系爭房
    屋淹水，致系爭物品受損、上訴人跌倒均無從證明係可歸責
    於被上訴人之事由所造成等語，資為抗辯，答辯聲明：上訴
    駁回。
三、本院之判斷：
　㈠系爭房屋所有權人為上訴人之母陳秀珠，上訴人居住於系爭
    房屋；109年3月15日系爭消防管爆裂等情，為兩造所不爭執
    ，並有建物登記謄本（原審卷一第56頁），堪信為真實。
　㈡按因故意或過失，不法侵害他人之權利者，負損害賠償責任
    ，民法第184條第1 項前段定有明文。次按不法侵害他人之
    身體或健康者，對於被害人因此喪失或減少勞動能力或增加
    生活上之需要時，應負損害賠償責任；不法侵害他人身體、
    健康、名譽、自由、信用、隱私、貞操或不法侵害其他人格
    法益而情節重大者，被害人雖非財產上之損害，亦得請求賠
    償相當之金額，民法第193條第1項、第195條第1項前段分別
    定有明文。
　⒈上訴人主張被上訴人將地下室排水管由3支改成1支導致排水
    不良，109年1月13日系爭房屋陽台冒泡泡，致其跌倒受傷部
    分：
　　上訴人主張109年1月13日因系爭房屋陽台冒泡泡，致其跌倒
    受傷，固提出診斷證明書1份為憑（原審卷一第80頁），惟
    就被上訴人疏於維護公共管線致系爭房屋淹水乙節，未提出
    任何事證以實其說，參以卷附上訴人所提之被上訴人109年3
    月財務報表（原審卷二第38頁），其上支出明細欄記載「（
    109年3月16日清除197.1F之3之消防水管破裂積水工資」、
    「（109年3月17日）①197.1F之3大爆管處理，換二處開關②1
    97.1F之3＆1F之6排水管堵塞處理」、「（109年3月26日）南
    華街197號1F之6排水管修理」等語（下稱系爭修繕紀錄），
    被上訴人支出水管修繕費用之時間均在上訴人主張系爭房屋
    陽台冒泡泡之後，時間相隔2個月餘，且造成陽台產生泡泡
    原因甚多，縱認上訴人於109年1月13日確實因系爭房屋陽台
    地板泡泡跌倒受傷，且為鄰居陳連珍目擊，仍無從認定系爭
    房屋陽台有泡泡係因被上訴人疏於維護公共管線所致，而與
    被上訴人有關，上訴人主張被上訴人就系爭房屋陽台冒泡泡
    有過失等語，即屬無憑。上訴人請求被上訴人給付醫療費用
    及非財產上損害，亦無理由，不能准許。
　⒉上訴人主張109年3月15日系爭房屋屋內淹水，致系爭物品受
    損，且上訴人跌倒受傷部分：
　⑴證人李再生於原審審理中證稱：上訴人於109年3月15日通知
    伊系爭房屋淹水漏電，叫伊修理水電，伊於同日前往修理，
    系爭房屋是一個套房，有一個客廳、一個浴室及臥室、一個
    廚房，伊看到整個房間滿滿都是水，高度大概有15公分左右
    ，電器、電腦及分享器在冒煙，水淹到搖擺機、衣櫥2、3個
    、飲水機、小電器補蚊燈都淹，伊當天先去斷電讓上訴人清
    理完畢，隔天才去修理。當天淹水原因為系爭消防管鏽蝕破
    裂漏向197號整條巷道，系爭房屋在最後面、位置最低，所
    以全部的水灌到系爭房屋等語（原審卷二第3頁反面至第4頁
    ），證人即被上訴人當時主任委員（下稱主委）呂水鐘於原
    審審理中證稱：系爭消防管為社區公共管線，多少有生鏽，
    於109年3月15日突然爆裂，水很大等語（原審卷二第67頁反
    面至第68頁），核與系爭修繕紀錄大致相符，復有109年3月
    15日系爭消防管周圍淹水照片在卷可佐（原審卷二第99頁）
    ，足認系爭房屋於109年3月15日因系爭消防管鏽蝕破裂水大
    量湧出而淹水。又被上訴人應定期檢測社區公共管線及於管
    線有腐蝕現象而有維修或更換之義務，證人即被上訴人當時
    監察委員（下稱監委）黃簡美雖於原審審理中證稱：社區有
    定期檢修消防水管等語（原審卷二第68頁反面），被上訴人
    並提出108、109年度消防安全設備檢修申報書（原審卷二第
    93、94頁），惟未提出檢修結果及就檢修結果改善之紀錄，
    自難認被上訴人就系爭消防管已盡管理維護之責，其未定期
    檢測、維修，致系爭消防管鏽蝕破裂而淹水，自有不作為之
    過失，被上訴人抗辯系爭消防管破裂為不可抗力等語，自不
    可採。
　⑵系爭物品為上訴人所有，業經證人陳秀珠於原審審理中證述
    明確（原審卷二第2 頁反面），堪信為真實。又系爭物品因
    淹水損壞或泡水，業經證人李再生證述如前，並有109年3月
    15日系爭物品泡水照片、上訴人於109年3月15日淹水後維修
    或更換如附表編號11、12、13、17所示物品之單據及上訴人
    於同年月16日拍攝之補蚊燈、除濕機及分享器等物品照片可
    佐（原審卷一證物袋內照片冊、原審卷一第119 至122 頁）
    。證人呂水鐘、證人黃簡美雖於原審審理中另證稱：109年3
    月15日系爭房屋僅淹水1、2公分，沒有看到淹到物品等語（
    原審卷二第68頁），然呂水鐘、黃簡美分別被上訴人當時主
    委及監委，對於系爭房屋因社區公共管線淹水有利害關係，
    自有偏頗被上訴人之可能，且二人於原審審理中自承當日二
    人主要在處理系爭消防管漏水、掃水問題，自存有未仔細觀
    察系爭房屋實際淹水情形及淹水物品之可能，參以證人黃簡
    美另證稱：漏水的地方是在1樓3號，2、3、4、5、7號家裡
    都沒有淹水，只有跑到6號，漏水位置距離上訴人住處約20
    、30公尺等語（原審卷二第69頁），核與證人李再生證述系
    爭房屋位置最低，全部的水灌到系爭房屋乙節相符，此外，
    復有上訴人所提該日櫃子遭泡水之照片可參（原審卷一證物
    袋內照片冊），上訴人主張系爭房屋淹水約15公分致系爭物
    品損壞，應堪採信。被上訴人過失之不作為行為，與上訴人
    所有之系爭物品損害之結果間，顯有相當因果關係。從而，
    上訴人主張被上訴人過失行為致其受有系爭物品損害，請求
    被上訴人應依民法第184 條第1 項前段規定負損害賠償責任
    ，自無不合。
　⑶至於上訴人另主張因109年3月15日系爭房屋屋內淹水，致其
    受傷等語，惟證人簡漢昇於原審審理中證稱：其與上訴人於
    109 年3 月15日因搖擺機泡水要移去屋外而搬運搖擺機，過
    程中因搖擺機太重而砸到上訴人的腳等語（原審卷二第87至
    88頁），堪認上訴人受傷原因係因搖擺機太重掉落所致，與
    109 年3 月15日系爭房屋淹水無相當因果關係，上訴人請求
    被上訴人給付醫療費用及非財產上損害，為無理由，不能准
    許。
　⒊上訴人主張被上訴人將地下室排水管由3支改成1支導致排水
    不良，109年3月18日浴室排水管冒泡泡，致其跌倒受傷部分
    ：
　　上訴人主張109年3月18日因系爭房屋浴室排水管冒泡泡，致
    其跌倒受傷，固提出其於109 年3 月18日至廣祐中醫診所治
    療左足踝挫傷之診斷證明書、醫療費用收據及浴室照片等件
    為證（原審卷一第81至82頁、本院卷第57頁），惟就被上訴
    人疏於維護公共管線，致系爭房屋浴室排水管冒泡泡乙節，
    未提出任何事證以實其說，參以證人李再生於原審審理中證
    稱：上訴人跟伊講其在109 年3 月15日之後因系爭房屋排水
    管冒泡，且沒有開燈，不小心滑倒受傷等語（原審卷二第4 
    頁）；證人王宏進於原審審理中證稱：伊於109 年3 月18日
    有看到上訴人腳踝受傷，上訴人在社區管理室講其因系爭房
    屋地板淹泡泡滑倒而受傷等語（原審卷二第88至89頁），該
    等證人就有關上訴人受傷之過程均係聽聞自上訴人陳述，未
    親身見聞，無從以渠等之證詞認定上訴人主張係因被上訴人
    疏於維護公共管線，造成浴室排水管冒泡泡致其跌倒受傷乙
    節為真。又縱認上訴人於109年3月18日確實因系爭房屋浴室
    地板泡泡跌倒受傷，且系爭修繕紀錄中109年3月17日、26日
    確有就上訴人住處排水管為修繕，然浴室地板遺留泡泡原因
    甚多，浴室地板洩水坡度不佳、沐浴或洗衣後大量排水均可
    能造成泡泡積於排水孔之情形，非必因被上訴人將地下室排
    水管由3支改成1支所致，無從認定系爭房屋浴室出現泡泡係
    因被上訴人疏於維護公共管線，而與被上訴人有關，上訴人
    主張被上訴人就系爭房屋浴室冒泡泡有過失等語，即屬無憑
    。上訴人請求被上訴人給付醫療費用及非財產上損害，亦無
    理由，不能准許。
　㈢上訴人就109年3月15日系爭原本物品受損得請求損害賠償之
    數額為何：
　⒈按負損害賠償責任者，除法律另有規定或契約另有訂定外，
    應回復他方損害發生前之原狀。第1項情形，債權人得請求
    支付回復原狀所必要之費用，以代回復原狀，民法第213條
    第1、3項定有明文。又所謂必要修復費用，如修理材料以新
    品換舊品時，應予折舊（最高法院77年度第9次民事庭會議
    決議參照）。
  ⒉依行政院所頒固定資產耐用年數表及固定資產折舊率表以定
    率遞減法計算系爭物品折舊後價值，其中附表編號11部分，
    2台電腦購入時間不同，惟未區分各別之維修金額，上訴人
    合併請求維修費，爰以使用2年期間計算其折舊後之價值；
    附表編號13、16至17，上訴人對原審認定之金額未爭執，爰
    以原審認定之金額作為上訴人得向被上訴人請求之金額；附
    表編號14至15，上訴人請求之金額低於該等物品折舊後之金
    額，爰以上訴人請求之金額作為其得向被上訴人請求之金額
    ，再加計附表編號12工資，上訴人主張系爭物品因淹水毀損
    ，得向被上訴人請求之損害賠償各如附表「本院認定之金額
    」欄所示，合計為33,298元（小數點以下四捨五入），逾此
    範圍之主張，即屬無理。 
四、綜上所述，上訴人依民法第184條第1項前段規定請求被上訴
    人給付33,298元（18,473元＋14,825元），及其中18,473元
    自109年10月17日起至清償日止，按週年利率5％計算之利息
    ，為有理由，應予准許；逾此部分請求，為無理由，應予駁
    回。原審就上開應予准許部分，為上訴人敗訴之判決，容有
    未洽，上訴意旨求予廢棄改判，為有理由，爰由本院予以廢
    棄，改判如主文第2項所示；至於不應准許部分，原審為上
    訴人敗訴之判決，核無違誤，上訴意旨就此部分，仍執陳詞
    ，指摘原判決不當，求予廢棄改判，為無理由，應予駁回。
五、本件事證已明，上訴人雖請求通知證人陳連珍、呂啟明、蘇
    明哲到庭作證，以明被上訴人將地下室排水管由3支改成1支
    ，導致排水不良，於109年1月13日、109年3月18日系爭房屋
    陽台及浴室冒泡泡，其因此跌倒受傷（本院卷第256頁），
    然縱認上訴人有跌倒，該等證人均無從證明上訴人跌倒與被
    上訴人之疏失有關，業經認定如前，故上訴人前開聲請核無
    調查必要；其餘攻擊防禦方法及所提證據，經本院斟酌，核
    與判決結果不生影響，爰不再一一論述，附此敘明。
六、據上論結，本件上訴為一部有理由、一部無理由，依民事訴
    訟法第436 條之1 第3 項、第449條第1 項、第450 條、第7
    9條，判決如主文。
中　　華　　民　　國　　111 　年　　12　　月　　16　　日
            民事第一庭  審判長  法  官  袁雪華
                                法  官  廖子涵
                                法  官  呂如琦
正本係照原本作成。
本件判決不得上訴。
中　　華　　民　　國　　111 　年　　12　　月　　16　　日
　　　　　　　　　　　　　　　　書記官  王志成

附表：
編號 物品名稱 購買或維修或重購時間 上訴人主張支出金額 上訴人請求金額 耐用年限 折舊計算 本院認定之金額 證據 1  5尺床頭櫃 購買：104年5月6日 購買： 3,500元  1,750元  7年 合計77,300元 第1年折舊值 77,300元×0.28=21,644元 第1年折舊後價值 77,300元-21,644元=55,656元 第2年折舊值 55,656元×0.28=15,584元 第2年折舊後價值 55,656元-15,584元=40,072元 第3年折舊值 40,072元×0.28=11,220元 第3年折舊後價值 40,072元-11,220元=28,852元 第4年折舊值 28,852元×0.28=8,079元 第4年折舊後價值 28,852元-8,079元=20,773元 第5年折舊值 20,773元×0.28=5,816元 第5年折舊後價值 20,773元-5,816元=14,957元  14,957元 估價單（本院卷第187頁） 2 5尺掀床 同上 購買： 5,000元  2,500元    同上 3 6尺床頭櫃 同上 購買： 4,500元 2,250元    同上 4 6尺掀床 同上 購買： 6,000元  3,000元    同上 5 4尺鞋櫃 同上 購買： 4,500元  2,250元    同上 6 3.5尺書桌 同上 購買： 4,800元 2,400元    同上 7 三斗櫃 同上 購買： 5,000元  2,500元    同上 8 7×7衣櫥 同上 購買： 25,000元  12,500元    同上 9 5×7衣櫥 同上 購買： 14,000元  7,000元    同上 10 五斗櫃 同上 購買： 5,000元  2,500元    同上 11 電腦 第一台 購買：107年1月24日 二台共維修： 29,500元 14,750元 3年 第1年折舊值 29,500元×0.536=15,812元 第1年折舊後價值 29,500元-15,812元=13,688元 第2年折舊值 13,688元×0.536=7,337元 第2年折舊後價值 13,688元-7,337元=6,351元 6,351元  維修記錄單、出貨單（原審卷一第14頁、本院卷第155、157頁）   第二台 購買：108年1月16日         二台 維修：109年3月20日       12 搖擺機 購買：103年5月9日 維修： 9,650元 （零件 9,350元 、工資 300元） 4,825元 7年 第1年折舊值 9,350元×0.28=2,618元 第1年折舊後價值 9,350元-2,618元=6,732元 第2年折舊值 6,732元×0.28=1,885元 第2年折舊後價值 6,732元-1,885元=4,847元 第3年折舊值 4,847元×0.28=1,357元 第3年折舊後價值 4,847元-1,357元=3,490元 第4年折舊值 3,490元×0.28=977元 第4年折舊後價值 3,490元-977元=2,513元 第5年折舊值 2,513元×0.28=704元 第5年折舊後價值 2,513元-704元=1,809元 第6年折舊值 1,809元×0.28=507元 第6年折舊後價值 1,809元-507元=1,302元 1,302元＋300元＝1,602元 維修單、訂購單明細（原審卷一第13頁、本院卷第165、177頁） 13 分享器 重購：109年4月10日 重購： 3,399元 1,699.5元（其後表示同意原審認定之金額340元） － 340元 340元 電子發票及銷售明細表（原審卷一第9頁） 14 除濕機 購買：107年2月21日 購買： 4,875元 2,437.5元 7年 第1年折舊值 4,875元×0.28=1,365元 第1年折舊後價值 4,875元-1,365元=3,510元 第2年折舊值 3,510元×0.28=983元 第2年折舊後價值 3,510元-983元=2,527元 2,437.5元 momo購物網路列印資料（原審卷一第10頁、本院卷第175頁） 15 飲水機 購買：107年1月24日 購買： 4,700元  2,350元  7年 第1年折舊值 4,700元×0.28=1,316元 第1年折舊後價值 4,700元-1,316元=3,384元 第2年折舊值 3,384元×0.28=948元 第2年折舊後價值 3,384元-948元=2,436元 2,350元 出貨保管單（原審卷一第8頁、本院卷第163頁） 16 補蚊燈 無 購買： 1,499元 749.5元（其後表示同意原審認定之金額150元） 7年 150元 150元 網路銷售資料（原審卷一第11頁） 17 網路 維修：109年3月16日 維修： 6,100元（零件：1,100元 、工資： 5,000元）  3,050元（其後表示同意原審認定之金額5,110元） － 5,110元 5,110元 估價單（原審卷一第15頁） 　 合計  137,023元  68,511.5元 （聲明請求68,511元）    33,298元 　 註1： ⑴編號1至10為等歸為固定資產耐用年數表木材加工設備號碼30302，耐用年數為7年。 ⑵編號11為電腦設備，歸為固定資產耐用年數表其他機械及設備號碼32002電子計算機及其週邊設備，耐用年數為3年。 ⑶編號12、14至16等難在固定資產耐用年數表找到完全符合之歸類，爰依固定資產耐用年數表其他機械及設備號碼32009，耐用年數為7年。 註2：折舊依行政院所頒固定資產耐用年數表及固定資產折舊率表以定率遞減法計算，其中耐用年數3      年、7年每年折舊率分別為0.536、0.280。 註3：編號1至10購買日距離109年3月15日系爭房屋淹水將近5年，以5年計算折舊；編號11第一台電腦      購買日距離109年3月15日約2年2月，與第二台電腦合併以2年計算折舊；編號12購買日距離109      年3月15日將近6年，以6年計算折舊；編號14、15購買日距離109年3月15日約2年，以2年計算折      舊。